臺灣橋頭地方法院刑事判決
                                      110年度易字第139號
公  訴  人  臺灣橋頭地方檢察署檢察官
被      告  黃于倢



選任辯護人  孫志鴻律師                    
上列被告因毀棄損壞等案件，經檢察官提起公訴（110年度偵字
第4340號）及移送併辦（110年度偵字第7449號），本院判決如
下：
    主  文
黃于倢犯毀損他人物品罪，處罰金新臺幣壹萬元，如易服勞役，
以新臺幣壹仟元折算壹日。又犯公然侮辱罪，處罰金新臺幣伍仟
元，如易服勞役，以新臺幣壹仟元折算壹日。應執行罰金新臺幣
壹萬參仟元，如易服勞役，以新臺幣壹仟元折算壹日。
    事  實
一、黃于捷與張玉奇為鄰居，竟無故為下列犯行：㈠基於毀損他
    人物品之接續犯意，於民國110年1月27日2時10分許，在張
    玉奇位於高雄市○○區○○路0000號15樓（下稱系爭住處）門外
    ，先以不明物體敲打系爭住處大門，致該門受有喪失美觀效
    用之擦痕，再徒手摔砸張玉奇所有置於系爭住處外之滑板車
    致車輪斷裂而不堪使用，已足生損害於張玉奇；㈡另基於公
    然侮辱犯意，於上開同一時間，在不特定多數人均得共聞共
    見而屬公開場所之系爭住處樓梯間，以「有病就要看醫生」
    等語辱罵張玉奇，足以貶損張玉奇人格及社會評價。嗣經張
    玉奇報警處理，始悉上情。
二、案經張玉奇訴由高雄市政府警察局岡山分局（下稱岡山分局
    ）報請臺灣橋頭地方檢察署（下稱橋頭地檢署）檢察官偵查
    起訴。
    理  由
一、證據能力部分：
    本判決所引用屬傳聞證據部分均已依法踐行調查證據程序，
    且檢察官、被告黃于倢及辯護人於本院審理時均明示同意有
    證據能力（易字卷第167頁），基於尊重當事人對於傳聞證
    據處分權及證據資料愈豐富愈有助於真實發現理念，審酌該
    等證據作成2時情況並無違法取證之瑕疵，且無顯不可信之
    情形，以之作為證據應屬適當，依刑事訴訟法第159條之5第
    1項規定均有證據能力。
二、認定犯罪事實所憑證據及理由：
  ㈠事實欄一㈠毀損部分：
    此部分犯罪事實業據被告於偵訊及本院審理中坦承不諱（偵
    卷第16頁、審易卷第48頁、易字卷第36頁），核與證人即告
    訴人張玉奇（下稱告訴人）於警詢及本院審理時所為證述大
    致相符（警卷第8頁、易字卷第44、46頁），並有高雄市政
    府誓察局岡山分局甲圍派出所受理刑事案件報案三聯單及蒐
    證照片等件附卷可稽（他卷第9頁、警卷第25至29頁），足
    認被告此部分任意性自白確與事實相符，洵堪採為論罪科刑
    之依據。
  ㈡事實欄一㈡公然侮辱部分：
    訊據被告固坦承其有於前揭事實欄一㈡所示時地口出「有病
    就要看醫生」等語，惟否認公然侮辱犯行，辯稱：伊不認識
    告訴人，說的話也不是在針對告訴人，沒有侮辱告訴人之意
    等語。經查：
　1.被告於上揭時地口出「有病就要看醫生」一節，業據被告供
    述在卷（審易卷第48頁），核與告訴人於警詢及本院審理中
    指述情節大致相符（警卷第7至10頁、易字卷第42至46頁）
    ，並有本院110年9月2日勘驗筆錄可參（易字卷第41頁），
    此部分事實首堪認定。被告雖辯稱該言語並非針對告訴人云
    云，惟細觀其於該錄音檔案6分51秒處口出上開言語前，曾
    於該檔案5分57秒處先表示「對面的1050小姐，你再吵…粉紅
    色口罩…滑板車」、「你給我試試看，不然你就出來面對」
    等語（易字卷第40頁），對照告訴人系爭住處確為「1050號
    」，且所提及「滑板車」亦為告訴人所有置於系爭住處外，
    可見此處所指之人應為告訴人無訛，而衡諸上開二段對話時
    間尚屬密接（前後不到1分鐘），綜此足認被告上開所為「
    有病就要看醫生」等語乃係針對告訴人甚明。
　2.又刑法上之公然侮辱罪，祗須侮辱行為足使不特定人或多數
    人得以共見共聞，即行成立。而所謂侮辱，乃對他人為輕蔑
    表示之行為，其內涵須具有足使他人在精神、心理上有感受
    到難堪或不快之虞者。而細繹被告前開詞語確有暗指告訴人
    「神經有毛病」之意，依一般社會觀念難認無輕侮、鄙視對
    方之用意，且足使告訴人在精神上、心理上感覺難堪，並貶
    抑告訴人在社會上之評價，自已構成公然侮辱，故被告辯稱
    其所言沒有侮辱告訴人之意云云，要無可採。
  ㈢綜上所述，本案事證明確，被告前揭犯行均堪認定，俱應依
    法論科。
三、論罪科刑：
  ㈠核被告如事實欄一㈠所為，係犯刑法第354條毀損他人物品罪
    ；事實欄一㈡所為則係犯刑法第309條第1項公然侮辱罪。又
    被告先後敲擊系爭住處大門、摔壞滑板車之行為，乃在密切
    接近之時地實施，顯係出於一個犯意決定，並侵害同一種類
    法益，各行為間之獨立性極為薄弱，依一般社會健全觀念，
    應各視為數個舉動之接續施行，而論以接續犯之一罪。被告
    所犯上開2罪，犯意各別，行為互殊，應予分論併罰。
  ㈡審酌被告任意損壞告訴人所有大門及滑板車，造成告訴人受
    有財產上之損失，復恣意以前揭言詞謾罵告訴人，法治觀念
    實有不足；又考量其犯後否認部分犯行，未能與告訴人和解
    等情，兼衡其前無任何論罪科刑之前科紀錄（易字卷第57頁
    臺灣高等法院被告前案紀錄表），暨其自稱專科畢業、家中
    從事建材工作及有3名子女（易字卷第51頁）等一切情狀，
    爰量處如主文所示之刑，並諭知易服勞役折算標準。暨衡酌
    被告上開2次犯行之時間密接、手段不同等情，乃合併定其
    應執行刑及諭知易服勞役折算標準如主文所示，以資懲儆。
四、不另為無罪諭知： 
　　公訴意旨另以被告基於公然侮辱及誹謗之犯意，意圖散布於
    眾，在上開同一時間，在不特定多數人均得共聞共見而屬公
    開場所之系爭住處樓梯間，以「幹」、「妳有本事投訴我，
    就有種出來，有問題打電話給我，不要這樣子，謝謝妳，幹
    」等語辱罵告訴人，並以「叫她出來跟我說啊，跟你講，她
    有躁鬱症我也有」等具體不實事項指摘告訴人，因認被告此
    部分所為，亦成立刑法第309條第1項公然侮辱、同法第310
    條第1項誹謗罪嫌等語。經查：
　㈠被告固自承有口出「叫她出來跟我說啊，跟你講，她有躁鬱
    症我也有」等語，並業據告訴人證述綦詳，惟依本院當庭勘
    驗現場錄音檔案結果可知，被告口出上開言語後旋即與另一
    名女性友人對話，未見提及告訴人或有足以辨識其所指對象
    即係告訴人之情事，則盱衡當時被告前後語意及現場狀況，
    被告縱有口出上開言語，然其所誹謗之對象是否確為告訴人
    ，確有可疑，自難僅因被告曾口出上開言詞即遽以誹謗罪責
    相繩。
　㈡被告雖另口出「幹」、「妳有本事投訴我，就有種出來，有
    問題打電話給我，不要這樣子，謝謝妳，幹」等語，業如前
    述，然「幹」此一語詞，在一般語境裡是藉以表示怨恨、憤
    怒、驚詫等情緒之一種口頭禪，而在臺灣一般生活大多數人
    均有不經意地口出此語之情形，諸如出於對他人或時事的不
    滿而如同反射動作般的使用「幹」此一語言，但不必然可反
    應出說話者之主觀意欲，更難謂有毀損他人名譽之真實惡意
    ；是前開字眼雖顯不雅，略帶輕蔑，但字眼中卻無指涉性齷
    齪、或其他粗鄙不堪等貶抑他人名譽感情或中傷人格評價之
    語意，語氣上更多於表達主觀內在情緒，尚難認係出於惡意
    攻擊、貶抑他人人格之意念。聽者主觀上或許意識到情感受
    傷，但大多數情況係對言者憤怒情緒所發出決斷式語氣之不
    悅。查本件被告案發時態度已有失控且情緒不佳，業經證人
    蔡銘源證述明確（易字卷第172頁），衡情被告突然爆發不
    滿情緒，進而激動氣憤而夾雜「幹」字傳送而出，堪認僅係
    被告在情緒激動下加重語氣所使用情緒宣洩、意境傳達之對
    應字眼無誤，並非罵人。從而，被告辯稱其無辱罵告訴人等
    語尚屬可採。
　㈢此外，復查無其他積極證據足資證明被告上開言論有何公然
    侮辱、誹謗告訴人之犯行，原應為無罪之諭知，惟公訴人認
    此部分與上開有罪部分，有接續犯之一罪關係，爰不另為無
    罪之諭知，併此敘明。
據上論斷，應依刑事訴訟法第299條第1項前段，判決如主文。
本案經檢察官陳俊宏提起公訴及檢察官彭斐虹移送併辦，檢察官
陳俐吟到庭執行職務。
中　　華　　民　　國　111 　　年　　3 　　月　　25　　日
                  刑事第六庭  法　官  陳奕帆
以上正本證明與原本無異。
如不服本判決應於收受送達後20日內向本院提出上訴書狀，並應
敘述具體理由；如未敘述上訴理由者，應於上訴期間屆滿後20日
內向本院補提理由書（均須按他造當事人之人數附繕本）「切勿
逕送上級法院」。
中　　華　　民　　國　　111 　年　　3 　　月　　25　　日
　　　　　　　　　　　　　　　　書記官  蘇千雅
附錄本案論罪科刑法條：
中華民國刑法第354條
毀棄、損壞前二條以外之他人之物或致令不堪用，足以生損害於
公眾或他人者，處2年以下有期徒刑、拘役或1萬5千元以下罰金
。
中華民國刑法第309條第1項
公然侮辱人者，處拘役或9千元以下罰金。

卷宗標目對照表
一、岡山分局高市警岡分偵字第11070400600號，稱警卷； 二、橋頭地檢署110年度他字第1375號卷，稱他卷； 三、橋頭地檢署110年度調偵字第4340號卷，稱偵卷； 四、橋頭地檢署110年度偵字第7449號卷，稱併偵卷； 五、本院110年度審易字第413號卷，稱審易卷； 六、本院110年度易字第139號卷，稱易字卷。